臺灣高等法院交通事件裁定　　　　　　　　　　　　九十一年度交抗字第七八三號
　　抗　告　人
　　即受處分人　甲○○
右抗告人因違反交通管理處罰條例案件，不服臺灣臺北地方法院中華民國九十一年九
月五日裁定（九十年度交聲字第一二九二號），提起抗告，本院裁定如左：
    主  文
抗告駁回。
    理  由
一、按汽車起步前應顯示方向燈，注意前後左右有無障礙或車輛行人，並應讓行進中
    之車輛行人優先通行，道路交通安全規則第八十九條第六款定有明文。次按汽車
    駕駛人起駛前，不讓行進中之車輛、行人優先通行者，處新台幣（下同）六百元
    以上一千八百元以下罰鍰；汽車駕駛人駕駛汽車違反道路交通安全規則，因而肇
    事致人受傷，吊扣其駕駛執照三個月至六個月，道路交通管理處罰條例第四十五
    條第十款、第六十一條第三項分別規定甚明。而汽車駕駛人違反道路交通管理處
    罰條例第四十五條之規定者，並予記違規點數一點，同法第六十三條第一項第一
    款亦著有規定。
二、抗告人即受處分人甲○○於民國九十年八月十三日下午四時五十分許，在台北市
    ○○路○段四十五號前道路上所劃設之路邊停車格，由南往北方向自停車格內欲
    將車號ＣＱ─四五三六號自用小客車駕駛起步行駛，受處分人本應注意汽車起步
    前應顯示方向燈，注意前後左右有無障礙或車輛行人，並應讓行進中之車輛行人
    優先通行，而依當時情形又非不能注意，竟疏未注意其所駕駛汽車之後方適有謝
    國光騎乘車號ＨＳＧ─一四五號重型機車直行而來，即貿然向右起步行駛，而使
    其所駕駛汽車之右後側車身因而撞及謝國光所騎乘機車之車頭，謝國光因此人車
    倒地，受有左手臂、左膝蓋挫傷等傷害，經台北市政府警察局文山二分局交通分
    隊員警到場處理並繪製現場圖，嗣由台北市交通大隊以受處分人有違反前揭道路
    交通管理處罰條例第四十五條第十款、第六十一條第三項規定之行為掣單舉發，
    原處分機關並於九十年十一月八日依前揭規定從輕裁處受處分人罰鍰六百元及吊
    扣駕駛執照三個月之處分（惟漏未併記違規點數一點，詳後述），此有該裁決書
    影本一紙在卷（詳見原審卷第九頁）。
三、抗告意旨略以：伊於事發當時，於停車格內欲將車輛駛出時，已打方向燈，並已
    注意右後方有無行駛人之車輛，當時已發現謝國光騎乘之機車，唯因距離尚遠（
    約六十五公尺），根據經驗法則，車輛在做好起駛前動作至行駛至馬路中央，約
    二至三秒，當時謝國光騎乘之機車距擦撞點有六十五公尺遠，除非車速超過七十
    公里，否則不可能碰撞。伊只能判斷安全距離情況下，將車駛出停車格，何過之
    有？事發時，伊之車輛已駛離原停車位二車身之距離，而事發之汀州路四段為寬
    約二米半之單行道，若非已完成起駛之動作，車輛已向前行駛，豈不是會先擦撞
    路旁之車輛，以伊所駕之二千ＣＣ車輛長約四米二，對照路寬，其道理不辯可明
    。根據謝國光於警訊及原審調查時，稱事發當時，見伊車輛由路旁駛出，其見狀
    雖煞車，但還是來不及，二車碰撞後，其機車向左邊倒到地上等語。惟事發當時
    ，謝國光騎乘之機車與伊之車輛擦撞後是向右倒地卡在路旁車輛下，且事後伊檢
    視車輛受損情形，發現右後方有一直徑約十二公分，深二公分之凹痕，如以謝某
    所稱碰撞點為其機車前方對照車輛上之凹痕，則其機車之大燈必毀無疑，然則其
    大燈於事發當時，並無明顯傷痕，可見伊稱車輛行駛前作好起駛前動作，並已完
    成起駛動作將車行駛至路中，肇因謝國光明知前方已有車行駛於路中，明知道道
    路狹窄，欲強行超車通過，造成疑是機車把手或左手肘撞及伊車輛，重心不穩倒
    地，並非伊疏忽所肇事之言可信云云。
四、經查：
  (一)受處分人於1.事發當日為警詢問時稱：伊當時車子係停於汀州路四段單行道左方
    停車格內，伊欲起步向前往公館方向行駛，伊起步前有從右後視鏡見到ＨＳＧ─
    一四五重機尚在後方很遠，伊認為可以起步不會撞倒，但伊向右起步後都快進入
    車道車子快打直時，即聽到後方有聲響且車子感覺被碰撞，伊下車後發現ＨＳＧ
    ─一四五倒在我車右後輪旁，而伊車之右後葉子板、右後門有擦撞。此有交通事
    故談話紀錄表一份在卷（詳見原審卷第十六頁）。2.九十年九月二十七日之申訴
    紀表記載「事發當天，伊正由路邊停車格欲將車駛出，伊將車頭切出後，還先用
    後視鏡檢查後方是否有車，當時伊有看到右後方約八十公尺處有一輛機車，因距
    離尚遠（如對方未超束速，不可能發生碰撞）」，此有申訴紀錄表影本一紙在卷
    （詳見原審卷第十七頁）。3.九十一年一月十一日於原審稱：伊從後視鏡有看到
    他，他的距離很遠，伊事後去量約七十公尺，至於他的車速伊沒辦法判斷，當時
    他擦撞到伊車子右後方（詳見原審卷第廿三、廿四頁）。
  (二)證人謝國光於1.事發當時為警詢問時稱：伊騎重型機車車號ＨＳＧ─一四五號沿
    汀州路四段南向北直行肇事地點，有部車子原本停在左邊，車子突然從路旁向右
    駛出對方沒有打方向燈就駛出，伊立即剎車，但還來不及伊車向左邊倒地，伊車
    左把手刮及地面，伊右肩去撞及車子右後車角．．，此有交通事故談話紀錄表影
    本一紙附卷（詳見原審卷第十六頁）。2.九十一年一月十一日於原審訊問時證稱
    ：他車出來，伊沒注意看到他的方向燈，伊車速沒有很快，約三十幾公里時速，
    約有十公尺，伊看到時已經來不及，那裡是一個轉彎處。伊只有車頭大燈損壞（
    詳見原審卷第廿五頁）。
  (三)依台北市政府警察局文山二分局交通分隊道路交通事故補充資料表記載雙方車輛
    損壞部位及詳細情形，「受處分人之ＣＱ─四五三六號自小客車之右後車門擦痕
    、右後輪上方葉子板擦痕。證人謝國光之ＨＳＧ─一四五號機車之左離合器斷掉
    、前大燈歪損。」（詳見原審卷第十五頁）。
  (四)綜上：受處分人雖辯稱，其已完作起駛動作，係謝國光欲超車而超速行駛所導致
    云云。惟綜合雙方對事發經過之陳述，參以兩車碰撞之點分別在汽車之右後方與
    機車之前方，可知受處分人之車輛明顯正自停車格駛出尚未回正行駛至路中時，
    即與證人謝國光之直行機車碰撞，若受處分人完成起駛動作已回正行駛至路中，
    而證人謝國光之直行機車係自後撞及，受處分人駕駛自小客車之碰撞點不會在其
    車之右後方，其前開辯詞，自難遽信。受處分人之違規行為堪以認定。受處分人
    駕駛汽車確實有違反前述道路交通安全規則第八十九條第六款、道路交通管理處
    罰條例第四十五條第十款之規定，並因而肇事使謝國光受傷之違規情節，從而原
    處分機關依道路交通管理處罰條例第四十五條第十款、第六十一條第三項規定從
    輕裁處受處分人罰鍰六百元並吊扣其駕駛執照三個月，固非無見，惟如前所述，
    行為人有違反道路交通管理處罰條例第四十五條規定之行為者，尚須依同條例第
    六十三條第一項第一款規定併予記違規點數一點，本件原處分機關漏未於裁決書
    之處罰主文欄上記載併記受處分人違規點數一點，即難認為允洽。原審法院將原
    處分撤銷，以受處分人有違反道路交通管理處罰條例第四十五條第十款、第六十
    一條第三項規定之行為，依該等規定從輕裁處受處分人罰鍰六百元、吊扣駕照三
    個月，並依同條例第六十三條第一項第一款規定併予記違規點數一點。其認事用
    法核無不合，受處分人之抗告意旨，為無理由，應予駁回。
據上論斷，應依道路交通案件處理辦法第二十六條，刑事訴訟法第四百十二條，裁定
如主文。
中    華    民    國      九十一    年      九      月      三十        日
                              台灣高等法院交通法庭
                                  審判長法  官  陳  貽  男
                                        法  官  李  世  貴
                                        法  官  陳  憲  裕
右正本證明與原本無異。
不得再抗告。
                                        書記官  劉  育  妃
中    華    民    國      九十一    年      十      月      一          日
